臺灣屏東地方法院刑事判決　　　　　　　 94年度重訴字第2號
公　訴　人　臺灣屏東地方法院檢察署檢察官
被　　　告　戊○○
　　　　　　　　　　（現於臺灣屏東看守所羈押中）
選任辯護人　郭淑萍律師
　　　　　　張賜龍律師
被　　　告　庚○○
　　　　　　　　　　（現於臺灣屏東看守所羈押中）
選任辯護人　徐豐明律師
上列被告因違反毒品危害防制條例案件，經檢察官提起公訴（93
年度偵字第6259號、第6261號），本院判決如下：
    主  文
戊○○共同意圖販賣而持有第一級毒品，累犯，處有期徒刑拾壹
年。扣案毒品海洛因貳包（合計淨重佰肆拾點肆肆公克，空包
裝重肆點肆柒公克）沒收銷燬之。
庚○○共同意圖販賣而持有第一級毒品，處有期徒刑拾年陸月。
扣案毒品海洛因貳包（合計淨重佰肆拾點肆肆公克，空包裝重
肆點肆柒公克）沒收銷燬之。
    事  實
一、戊○○曾因槍砲彈藥刀械管制條例、麻醉藥品管理條例等案
    件，分別經法院判處有期徒刑10月、6 年8 月確定，合併定
    應執行刑7 年6 月確定，於87年6 月5 日縮短刑期假釋出監
　　，92年9 月26日假釋期滿，未經撤銷假釋，以已執行論。
二、戊○○與庚○○於93年12月初某日，由不詳姓名之成年人處
    取得海洛因後（合計淨重340.44公克公克，空包裝重4.47公
    克），因見販賣海洛因有利可圖，復共同基於意圖販賣而持
    有第一級毒品海洛因之犯意聯絡，持有上開海洛因伺機出售
    以賺取暴利，於93年12月上旬某日，戊○○與庚○○主動央
    請甲○○為上開海洛因找尋買主，並與甲○○約定看貨之時
    、地，欲請甲○○代為出售，雙方遂約定於93年12月14日15
    時許（起訴書誤載為12月16日），在屏東縣內埔鄉富田村富
    田國小附近之公墓旁見面，戊○○即駕駛車號６Ｐ–２４４
    ９號銀色休旅車搭載庚○○，並攜帶上開海洛因2 包（1 小
    包及1 大包，合計淨重340.44公克公克，空包裝重4.47公克
    ）前去赴約，屏東縣警察局刑警隊員警乙○○接獲甲○○之
    線報後，即與員警鍾廣堂、丁○○、丙○○等人駕車前往察
    看，同日15時40分許，戊○○與庚○○二人與警方先在前開
    公墓旁初遇，二人心生警覺立即離去，改在附近環繞，且為
    防被警查獲，更將上開大包海洛因置於富田國小校內之樹下
    ，戊○○與庚○○則駕車在不遠處等候，而警方則於同日16
    時10分許，重新在上開富田國小旁發現戊○○與庚○○，並
    在其等駕駛之車上起出該小包海洛因而逕予逮捕，嗣並在距
    離上開車輛3 至5 公尺處，即富田國小校園內樹下起出前開
    大包海洛因，始查知上情。
二、案經屏東縣警察局移請台灣屏東地方法院檢察署檢察官偵查
    起訴。
    理  由
壹、程序方面：
一、警方依甲○○之檢舉於93年12月14日16時10分查獲被告庚○○、戊○○是否有陷害教唆之問題：
(一)、按所謂陷害教唆係指行為人原不具犯罪之故意，純因司法警
    察（官）之設計陷阱而萌生犯罪之故意，進而實施犯罪行為
    ，因陷害教唆中，司法警察（官）之目的僅在求辦案之績效
    ，手段難謂正當，且已逾越偵查犯罪之必要程度，顯然違反
    憲法對於基本人權之保障，故以陷害教唆取得之證據資料原
    則上應不具證據能力。
(二)、經查，本件係由被告方面主動聯繫甲○○，希望甲○○代其
    等尋找海洛因之買主，並由被告二人主動與甲○○邀約見面
    之時、地後，甲○○方向警方檢舉被告二人上開犯行，此經
    證人甲○○於偵查及本院審理中證述明確（偵查卷第80頁、
    本院卷第136 頁），核與接獲線報並參與查獲之警員乙○○
    於偵查及本院審理中證述如何查緝本件之過程大致相符（偵
    查卷第35頁、本院卷第118 至第119 頁），故警方依甲○○
    檢舉而查獲被告二人，並無使原無犯罪故意之人，因設計陷
    害而萌生犯罪之故意，與上開陷害教唆顯然有別，是警方依
    甲○○檢舉而取得之證據資料，並無陷害教唆之問題，被告
    庚○○之辯護人辯護意旨認本件因甲○○檢舉取得之證據資
    料有陷害教唆之問題，不具證據能力，顯有誤會，合先敘明
    。
二、甲○○於偵查中之陳述是否有證據能力：
(一)、按被告以外之人於偵查中向檢察官所為陳述，除顯有不可信
    之情況者外，得為證據，刑事訴訟法第159 條之1 第2 項定
    有明文。偵查中對被告以外之人（包括證人、鑑定人、告訴
    人、被害人及共同被告等）所為之偵查筆錄，或被告以外之
    人向檢察官所提之書面陳述，性質上均屬傳聞證據。惟現階
    段刑事訴訟法規定檢察官代表國家偵查犯罪、實施公訴，依
    法其有訊問被告、證人及鑑定人之權，證人、鑑定人且須具
    結，而實務運作時，檢察官偵查中向被告以外之人所取得之
    陳述，原則上均能遵守法律規定，不致違法取供，其可信度
    極高。
(二)、查檢察官於94年3 月9 日偵訊中，係以證人身分訊問甲○○
    ，且由甲○○依證人身分具結，是依上開規定，證人甲○○
    於該次偵訊時之供述，應具有證據能力。
三、綜上所述，警方依甲○○之檢舉而取得之證據資料及嗣後甲○○於偵查中所為之陳述均有證據能力。
貳、實體方面：
一、訊據被告戊○○矢口否認有何意圖販賣而持有第一級毒品海
    洛因之犯行，辯稱：當天只是應庚○○之邀，載他到富田國
    小，查獲的毒品和其無關云云。被告庚○○固不否認持有上
    開1 小包海洛因之事實，惟矢口否認有何意圖販賣而持有前
    開2 包海洛因之犯行，辯稱：上開毒品1 小包是其向「李阿
    水」買的，大包的毒品則是「李阿水」放在樹下的云云，經
    查：
(一)、93年12月上旬某日，戊○○與庚○○因手中持有海洛因，遂
    主動央請甲○○為上開海洛因找尋買主，並與甲○○約定看
    貨之時、地，欲請甲○○代為出售，雙方遂約定於93年12月
    14 日15 時許（起訴書誤載為12月16日），在屏東縣內埔鄉
    富田村富田國小附近之公墓旁見面之事實，業經證人甲○○
    於本院審理及偵查中證述：其在戊○○及庚○○被抓前約一
    星期左右，在葬儀社開幕請客的場合遇到他們二位，談話中
    他們有提及有賣海洛因要尋找買主，請他幫忙找買主，幾天
    後，他們一直打電話過來催，說急需用錢，並說他們毒品純
    度很高，可以先拿貨給我看，後來案發當天，被告二人都有
    打電話來，並約定在富田國小附近公墓見面拿貨給我看等語
    （偵查卷第80頁、本院卷第136 頁至第140 頁），雖證人甲○○就被告二人是否曾向其提及欲委請賣出之海洛因價格一
    情，於偵查中證述：他們尚未講到價錢（偵查卷第80頁），
    於本院審理中則證述：被告二人有說數量是一塊，整塊價格
    145 萬元（本院卷第141 頁），前後陳述稍有不一，惟被告
    二人既係委請證人甲○○代其等尋找海洛因之買主，應會說
    出其等持有之數量及欲出售之價格，方符常情，且觀之證人
    甲○○於本院審理中之證述，係經交互詰問之嚴謹程序下所
    陳，應較符真實，堪為採信，其於偵查中就價格一情雖未能
    真實陳述，然尚未能僅以此陳述稍有出入，即認證人甲○○
    向警方所為檢舉係虛構誣陷；況本件查獲之海洛因經送鑑定
    結果，合計淨重達340.44公克（空包裝重4.47公克），有法
    務部調查局調科壹字第240003457 號鑑定通知書1 紙在卷可
    稽（偵查卷第29頁），數量龐大，倘若賣出價格獲利不貲，
    證人甲○○更無自行斥資購入後用以誣陷被告二人之理，是
    被告二人辯稱其等係遭證人甲○○設局誣陷，所辯顯係卸責
    之詞，不足採信。
(二)、證人即本件查獲之屏東縣警察局刑警隊員警乙○○接獲甲○○之線報後，即與員警鍾廣堂、丁○○、丙○○等人駕車前
    往屏東縣內埔鄉富田國小察看，戊○○與庚○○二人與警方
    於同日15時40分許，先在前開公墓旁初相遇後駕車離去，而
    警方則於同日16時10分許，重新在上開富田國小旁發現戊○○與庚○○，在其等駕駛之車上起出該小包海洛因而逕予逮
    捕，嗣並在距離上開車輛3 至5 公尺處，即富田國小校園內
    樹下起出前開大包海洛因等情，業經證人乙○○於偵查及本
    院審理中證稱：93年12月14日我接到線民報告，說有人準備
    要作毒品交易，對象是被告戊○○，後來經線民告知地點在
    內埔富田國小旁墳墓附近，我跟小隊長己○○報告之後，小
    隊長帶我們到線民陳述的地點，果真如線民所述，在富田國
    小附近的墳墓旁，發現線民所說的銀色的休旅車，跟線報符
    合，我們開警備車過去之後，被他們發現，他們看到我們之
    後就先行閃避，離開原本停車點，我們就走開，之後我們一
    直在附近找尋這部車，後來又發現車子停在富田國小附近，
    我們進行攔截，我們打開車時，發現戊○○坐在駕駛座，庚○○坐在右前座，庚○○坐的右前座車門旁有一小包海洛因
    ，我們又在附近搜索，在富田國小校園內發現有一個紙袋，
    紙袋包有3 百多公克的海洛因等語明確（偵查卷第35頁、本
    院卷第118 至第119 頁），核與其他一同查獲之員警鍾廣堂
    、丁○○、丙○○所述查獲過程相符（偵查卷第35頁至第36
    頁、本院卷第127 頁至第128 頁、第130 頁至第131 頁、第
    133 頁至134 頁）。又證人乙○○、鍾廣堂、丁○○、丙○○等人先於戊○○所駕車輛上右前車門起出1 小包海洛因後
    ，證人鍾廣堂、丁○○、丙○○欲將被告二人帶回警局詢問
    ，由乙○○獨自留下在附近繼續搜索，旋即於距離上開車輛
    3 至5 公尺處，由乙○○在富田國小校園內樹下起出前開大
    包海洛因後，證人鍾廣堂、丁○○、丙○○立即將被告二人
    帶回上開校園處，被告庚○○當場坦承上開大包海洛因為其
    所有一節，為證人乙○○丁○○於本院審理時證述明確（本
    院卷第120 頁、第134 頁），是證人乙○○依據甲○○之檢
    舉，果於屏東縣內埔鄉富田國小旁查獲被告二人，並於其等
    所乘車內及距離車輛3 至5 公尺處查獲海洛因1 小包及1 大
    包，益徵證人甲○○證述被告二人委請其代為尋找買主，並
    約定看貨之時、地等情，為真實有據，足為採信。
(三)、被告庚○○初於93年12月14日警詢及本院93年12月15日裁定
    羈押訊問時，供稱：93年12月14日當日係「李阿水」駕駛一
    部白色自小客車搭載他到富田國小後，人就離開，並將1 大
    包毒品交給他，叫他放在富田國小校園內之樹下，另外車上
    查獲的1 小包海洛因是「李阿水」交給他要讓他吸食的，其
    上車就將之放在車門旁等語（警卷第15頁、第18頁，本院聲
    羈卷第5 至第7 頁）；於偵查中93年12月15日及同月17日檢
    察官訊問時供稱：查獲的1 大包毒海洛因是「李阿水」交給
    他，叫他把1 大包毒品放在富田國小的樹旁，說等一下會有
    人來拿，另外又給他一包小包的，但他不知道是毒品，那一
    大包是以一個咖啡色的塑膠袋裝的，他知道是白色粉末等語
    （93年度偵字第6259號卷第5 頁、第18至第19頁）；本院94
    年4 月14日接押訊問時供稱：當日是戊○○載他到富田國小
    ，到達後，他就下車到「李阿水」的車上，「李阿水」原本
    要把1 大包海洛因賣給他，但因他錢不夠，要請人來拿回去
    ，就先把毒品拿去那邊放，另外1 小包毒品是他用2 萬元跟
    「李阿水」買來要止痛用的等語（本院卷第20至第21頁）；
    本院94年8 月16日審理中供稱：93年12月14下午１點半左右
    ，李阿水來潮州鎮○○路之１號，他的家裡及公司，說有
    東西賣他，他問什麼東西，「李阿水」說海洛因，他說我只
    有一點錢而已，只能買一些來止痛，他說約下午３點半左右
    到富田國小。他沒有車，戊○○剛好回來，他就約戊○○到
    內埔去喝酒，他跟戊○○說富田國小那邊有朋友等他，去時
    李阿水就在那邊等他，他到「李阿水」車上，「李阿水」在
    車上拿海洛因給他，他身上有３萬多，留下一些錢喝酒，買
    ２萬元，李阿水就給了1 小包，後來李阿水接到電話，說起
    先就有約人要買海洛因，「李阿水」問他是否認識「一齒」
    ，「一齒」就是甲○○的偏名，他說認識，後來「李阿水」
    離開後沒多久，甲○○就帶刑警隊來抓我們了。當中我與「
    李阿水」兩人都下車時，在「李阿水」離開前，「李阿水」
    有拿一個塑膠袋到樹下放，「李阿水」叫我在富田國小的大
    門口旁等一下，不到幾分鐘，甲○○就帶警察來抓了等語（
    本院卷第182 至第183 頁）。被告庚○○就其於93年12月14
    日當天如何到富田國小、該1 大包之海洛因來源如何、查獲
    之車輛上為何會有1 小包海洛因及被告戊○○為何會到現場
    ，前後多次供述，反覆不一，其所為供述之真實性，已值存
    疑。甚且其於警詢、偵查、本院羈押及接押訊問時，均未曾
    提及當日有聽聞「李阿水」提及甲○○之人，直至證人甲○○以證人身分至本院接受交互詰問後，其始為上開關於甲○○之供述，然被告二人遭查獲時，甲○○並未到場，足證被
    告庚○○上開關於甲○○之供述，顯係虛偽，不足採信。
(四)、被告戊○○於93年12月14日警詢時、93年12月15日檢察官偵
    查中及本院93年15日裁定羈押訊問時供稱：93年月日
    時１０分左右，其在屏東縣內埔鄉○○村里○路富田國小前出
    現，是因庚○○於當日約下午三點半左右聯絡他到該處去載
    他等語（警卷第6 頁、偵查卷第4 頁、聲羈卷第9 頁）；於
    本院94年4 月14日接押訊問時供稱：93年12月14日當天他約
    ３點左右回到公司時，庚○○在公司說要請他喝酒，順便
    去找人，沒有說要找人做什麼，他載庚○○到學校門口，庚○○就下車進去了，他只看到一輛車在裡面，大約離他的車
    １０公尺左右，沒有看到車上的人，庚○○只說要跟朋友說話
    而已，庚○○去朋友車上約１０分鐘左右就下車回來，庚○○
    下車後，他的朋友就把車開走了，那個朋友沒有下車，他從
    頭到尾都沒看到該位朋友下車等語（本院卷第22頁）；於本
    院94年8 月16日審理中供稱：93年12月14日當天約３點，他
    去潮州庚○○公司裡面，庚○○邀他去喝酒找朋友。後來到
    富田國小，庚○○看到該位朋友就去車上找朋友，他留在車
    上，約１０分鐘左右，庚○○回來，他問庚○○怎麼沒看到該
    位朋友，警察就來了等語（本院卷第188 頁）。另關於警方
    查獲之1 小包及1 大包海洛因，被告戊○○於93年12月14日
    警詢時供稱均是被告庚○○所有（警卷第3 頁）；於93年12
    月15日檢察官偵查及本院審理中則改稱：1 小包之海洛因庚○○說是他放的，1 大包海洛因就不知道是誰的等語（93年
    偵字第6261號卷第5 頁、本院卷第189 頁），就其於93年12
    月14日當天為何會到富田國小、該1 大包之海洛因來源如何
    、查獲之車輛上為何會有1 小包海洛因，前後多次供述，反
    覆不一，且對照其與被告庚○○之證詞出入甚大，其真實性
    亦屬有疑。況經本院於審理中命被告二人當庭繪出被告二人
    所乘車輛停放處及被告二人所見「李阿水」停車處，其結果
    南轅北轍，有被告二人繪圖在卷可參（本院卷第201 頁至第
    202 頁）。則倘係當日果有被告庚○○之友人「李阿水」出
    現在上處，何以被告二人前後供述不一及被告二人間供詞會
    有如此大之出入，故「李阿水」之人，應係被告二人事後故
    為脫罪而虛構之人，被告二人當日係攜上開海洛因2 包欲與
    證人甲○○見面，並委其代為尋找買主無誤，且被告二人與
    警方於同日15時40分許，在公墓旁初遇時，即心生警覺離去
    ，改在附近環繞，且為防被警查獲，而將上開大包海洛因置
    於富田國小校內樹下，其等上開所辯，均為卸責之詞，不足
    採信。
(五)、被告二人自承並無施用海洛因之習慣，且其等二人為警查獲
    時之尿液檢驗均成嗎啡陰性反應，有屏東縣衛生局煙毒及麻
    醉藥品類委託檢驗結果通知書1 紙在卷可稽（93年偵字第
    6261號卷29頁），故警方查獲之上開2 包海洛因非其等欲供
    自身施用，應屬明白。再佐以證人乙○○等人查獲被告二人
    之過程，已足以證明被告二人共同意圖販賣而持有海洛因，
    並委請證人甲○○代其尋找買主之事實，而被告二人於委請
    證人甲○○代為尋找買主，尚未找到之際，即為警查獲，其
    等尚未著手販賣海洛因之行為甚明，且遍查全卷又無被告二
    人基於營利販賣之意思共同販入上開毒品之證據，自難認被
    告二人有何販賣海洛因既遂及未遂之犯行。
(六)、綜上所述，本件事證明確，被告二人意圖販賣而持有第一級
    毒品海洛因之犯行應足認定。
二、按海洛因係毒品危害防制條例第2 條第2 項第1 款所規定之
    第一級毒品，是核被告二人所為，係犯毒品危害防制條例第
    5 條第1 項之意圖販賣而持有第一級毒品海洛因罪。又其等
    單純持有第一級毒品之犯行在先，進而意圖販賣而持有在後
    ，前後二者乃持有行為繼續中，僅係更易其持有之目的而已
    ，為實質上一罪，是其先前單純之持有為事後意圖販賣之持
    有所吸收，不另論罪。公訴意旨認被告二人所犯為違反毒品
    危害防制條例第4 條第1 項販賣第一級毒品罪，容有誤會，
    惟本院認定被告二人共同意圖販賣而持有第一級毒品海洛因
    之事實與起訴之基本社會事實相同，本院自得變更起訴法條
    予以審理（最高法院87年台上字第4367號判決意旨參考）。
    又被告戊○○曾因槍砲彈藥刀械管制條例、麻醉藥品管理條
    例等案件，分別經法院判處有期徒刑10月、6 年8 月確定，
    合併定應執行刑7 年6 月確定，於87年6 月5 日縮短刑期假
    釋出監，92年9 月26日假釋期滿，未經撤銷假釋，以已執行
    論，有臺灣高等法院被告前案紀錄表及臺灣屏東地方法院檢
    察署刑案資料查註紀錄表各一份在卷可參，其受有期徒刑之
    執行完畢後，5 年之內再犯有期徒刑以上之本罪，為累犯，
    除法定刑無期徒刑不得加重外，就其餘部分應依法加重其刑
    。爰審酌被告二人之素行、犯罪動機、其意圖販賣而持有毒
    品之數量甚鉅、及其犯後否認犯行、態度非佳，且本件依被
    告二人所犯罪情形，並無法重情輕，情堪憫恕等一切情狀，
    分別量處如主文所示之刑。扣案海洛因2 包（合計淨重340.
     44 公克公克，空包裝重4.47公克）係第一級毒品，及其上
    之包裝袋，因與毒品無法析離，參酌法務部調查局93 年11
    月16日調科壹字第09362396550 號函，應整體視為毒品，均
    應依毒品危害防制條例第18條第1 項前段規定宣告沒收並銷
    燬之。
三、公訴意旨另以：被告戊○○、庚○○共同基於意圖營利運輸
    第一級毒品海洛因之犯意聯絡，先基於販賣之意於不詳時間
    、地點購入第一級毒品海洛因一批，伺機販售予他人牟利。
    迄９３年１２月上旬某日，戊○○、庚○○二人即密集與甲○○聯絡，向其兜售第一級毒品海洛因，雙方約定於93年12
    月16日15時許，在內埔鄉富田村富田國小旁之公墓旁交易，
    戊○○及庚○○二人即共乘車號6P─2449號福特銀色休旅車
    ，攜第一級毒品海洛因1 大包（毛重347.68公克）、樣品海
    洛因1 小包（毛重3.7 公克）運輸前去赴約，因認被告戊○○及庚○○此部分另涉違反毒品危害防制條例第4 條第1 項
    運輸第一級毒品海洛因之罪嫌等語。惟按毒品危害防制條例
    所稱之運輸，係指單純運輸並無他項目的者而言，若以販賣
    目的而從事於搬運之行為，仍成立意圖販賣而持有（或販賣
    ）之罪，否則單純為轉讓、施用等目的所為之搬運毒品行為
    ，豈不皆應依運輸毒品論罪（最高法院92年度台上字第1184
    號裁判意旨參照）。經查，本件被告戊○○及庚○○於93年
    12月14日，攜帶第一級毒品海洛因前往屏東縣內埔鄉富田國
    小，係委請證人甲○○代為尋找海洛因之買主，欲拿海洛因
    給甲○○看貨，已如前述，其等係意圖販賣而攜帶海洛因前
    往富田國小甚明，故其等所為與運輸第一級毒品海洛因之要
    件有間，公訴意旨認此部分被告二人另涉有運輸第一級毒品
    罪即有未合，此外，復查無其他證據證明被告二人確有公訴
    人所指此部之犯行，惟公訴意旨認被告二人此部分之行為與
    已起訴之販賣第一級毒品罪間有方法結果之牽連犯關係，屬
    裁判上一罪，爰不另為無罪之諭知。
據上論斷，依刑事訴訟法第299 條第1 項前段、第300 條，毒品
危害防制條例第5 條第1 項、第18條第1 項前段，刑法第11條、
第28條、第47條，判決如主文。
本案經檢察官何克昌到庭執行職務。
中　　華　　民　　國　　94　　年　　8 　　月　　30　　日
                  刑事第三庭    審判長法  官   楊清安
                                      法  官   楊萬益
                                      法  官   柯雅惠
以上正本證明與原本無異。
如不服本判決應於收受本判決送達後十日內向本院提出上訴書狀，
其未敘述上訴理由者，並得於提起上訴後十日內向本院補提理由
書狀（均須按他造當事人之人數附繕本）「切勿逕送上級法院」
中　　華　　民　　國　　94　　年　　8 　　月　　30　　日
                                      書記官  葉祝君
附錄：
第  5 條
意圖販賣而持有第一級毒品者，處無期徒刑或十年以上有期徒刑
，得併科新臺幣七百萬元以下罰金。
意圖販賣而持有第二級毒品者，處五年以上有期徒刑，得併科新
臺幣五百萬元以下罰金。
意圖販賣而持有第三級毒品者，處三年以上十年以下有期徒刑，
得併科新臺幣三百萬元以下罰金。
意圖販賣而持有第四級毒品或專供製造、施用毒品之器具者，處
一年以上七年以下有期徒刑，得併科新臺幣一百萬元以下罰金。
